臺灣高等法院刑事判決
108年度上易字第2422號
上  訴  人  臺灣基隆地方檢察署檢察官
被      告  蕭清田  


上列上訴人因被告妨害公務案件，不服臺灣基隆地方法院108年
度易字第241號，中華民國108年8月20日第一審判決（聲請簡易
判決處刑書案號：臺灣基隆地方檢察署107年度偵字第5328號）
，提起上訴，本院判決如下：
    主  文
上訴駁回。
    理  由
一、本案經本院審理結果，就被告蕭清田被訴刑法第135條第1 
    項之妨害公務執行罪及同法第140條第1項前段之侮辱公務員
    罪，原審認為犯罪事實不能證明而為諭知無罪判決，經核並
    無不當，應予維持，並引用原審判決書所記載之理由（如附
    件）。
二、檢察官上訴意旨略以：刑法第135條、第140條等罪依法執行
    職務之判斷，應採形式認定標準，如公務員執行職務，在其
    法令職務範圍內，從形式上觀察並無違法之處，刑法即應加
    以保護，人民即有忍受之義務，如認形式上合法之公務執行
    ，實質上可能對其權利造成不法侵害，亦應尋合法途徑救濟
    ，不得自行反抗，更不得因此對執行公務之公務員擅加侮辱
    ，否則即該當刑法第135條或第140條之妨害公務罪。本件員
    警張發仁、石達玄當時正在執行巡邏勤務，員警張發仁因知
    悉被告曾有施用毒品前科，而施用毒品者有高度反覆實施可
    能性，為眾所皆知之事實，故員警張發仁、石達玄基於此合
    理懷疑，認被告有犯施用毒品罪之虞，而將其攔下時已係在
    執行警察職權行使法第6條第1項第1款之臨檢公務，就形式
    上觀察並無任何違法之處，依上開見解，刑法即應加以保護
    ，原審以員警對被告實施臨檢，不合於警察職權行使法之規
    定，而認非屬依法執行職務，自有未洽云云。
三、按刑法妨害公務罪章之規定，係基於國家意志之貫徹及國家
    法益保護之觀點，故所要保護者，應僅限於公務員之合法職
    務行為，對於非法之職務行為，自無加以保護之必要，苟人
    民對於公務員之非法職務行為加以反抗，則對於國家權力意
    志之貫徹並無任何損傷可言，自無所謂可罰性。故刑法第13
    5條之妨害公務執行罪、第140條之侮辱公務員罪，均必須符
    合公務員「依法執行職務」之構成要件，倘公務員並非執行
    職務，或雖於公務員執行職務，但並非依法執行，或超越其
    職務範圍外之情形下，均不致構成上開犯行。
四、經查，檢察官以員警知悉被告曾有施用毒品前科，而施用毒
    品者有高度反覆實施可能性等為由，認員警是基於合理懷疑
    ，以被告有犯施用毒品罪之虞而將其攔查，員警係在執行警
    察職權行使法第6條第1項第1款之臨檢公務云云。然依警察
    職權行使法第6條規定內容觀之，雖授權警察機關得在公共
    場所或合法進入之場所施以攔檢，但仍以「具合理懷疑」為
    發動之門檻，亦即須有確切之根據而得為合理之可疑者，始
    足當之，並非繫於值勤員警一己單純主觀上之懷疑，否則即
    流於恣意濫權。依證人張發仁於原審訊問時所述：（當天蕭
    清田身上有沒有包包很鼓、口袋很鼓之類的情形？）沒有，
    當天攔蕭清田只是因為知道他先前曾經犯過毒品，再犯率比
    較高，所才對他實施攔查，他是毒品人口，但是已經不用採
    驗尿液，已經解除管制了，（蕭清田走路有無搖搖晃晃？）
    還好，只是看到他就會想要查一下等語（見原審108年度基
    簡字第621號卷第44至46頁）。是以員警所述攔檢前被告之
    行為舉止，客觀上並無任何犯罪嫌疑。雖員警認為被告有毒
    品前科，其再犯毒品機率比較高云云，然依員警張發仁就此
    部分於原審訊問時所述：伊抓過他搶奪、毒品跟竊盜，搶奪
    是95年抓的，跟毒品是同一年，竊盜應該是97、98年抓的等
    語（見同上卷第44頁），而依卷附本院被告前案紀錄表，被
    告自100年11月4日前案執行完畢後，即未曾有犯罪紀錄，是
    不論以員警張發仁所述先前對被告偵辦刑事案件之自身經驗
    ，甚或是被告之前案紀錄情形，俱與員警張發仁前揭所述被
    告再犯機率較高云云明顯不符，則員警張發仁認為被告有再
    犯罪之虞，並無任何根據，純係出於其一己之主觀臆測懷疑
    。本件員警既無任何確切根據，而有合理懷疑被告有犯罪嫌
    疑或有犯罪之虞，按上說明，自不符合警察職權行使法所規
    範發動攔檢之要件。是本件員警對被告實施之攔檢行為，既
    無任何法律上之憑據，即使以檢察官上訴意旨所指之形式上
    觀察認定標準，仍難認此舉是合法執行職務。則在此過程中
    ，即令被告有檢察官聲請書所指對員警辱罵三字經，並以其
    帶有傳染病為由聲稱要咬員警等辱罵、脅迫言語，按上說明
    ，除符合其他罪名外，均與刑法第135條第1項之妨害公務執
    行罪或同法第140條第1項前段之侮辱公務員罪構成要件不符
    ，是原審為無罪諭知，並無不合。至被告辱罵三字經部分，
    原聲請簡易判決處刑書業已敘明未據告訴，則被告此部分之
    妨害名譽行為，並不在起訴範圍。另被告稱自身帶有傳染病
    要咬員警部分，依卷附原審勘驗現場錄影光碟結果：（被告
    ）幹你娘，你敢去給我報，（警A）你說啥？（被告）你跟
    我老闆說我有病，幹你老，（警A）你講啥啦…（被告）要給
    你咬就有啦，（警A）你給我咬看看，（被告）本來就是這
    樣，（警A）你有本事，有本事咬看看，（被告）難道沒有
    嗎等語（見原審108年度易字第241號卷第55、56頁），是就
    此對話過程觀之，被告顯然是懷疑員警向其老闆舉報，才會
    以前揭言語表達不滿情緒，難認被告主觀上有以惡害相脅之
    恐嚇犯意，參以員警一再質以「有本事咬看看」，其後又有
    實際逮捕被告之行為，客觀上也難認員警有因心生畏懼之情
    形，是此被告部分之言語行為，亦無庸再行審酌涉及何等犯
    罪，均附此說明。
五、綜上所述，檢察官上訴意旨所指上情，均不足以動搖原判決
    的認定結果，其上訴為無理由，應予駁回。
六、本件被告經合法傳喚，無正當之理由不到庭，爰不待其陳述
    ，逕為一造辯論判決。
據上論斷，應依刑事訴訟法第368條、第371條、第373條，判決
如主文。 
本案經檢察官黃弘宇聲請以簡易判決處刑，檢察官陳昭仁提起上
訴，檢察官古慧珍到庭執行職務。
中　　華　　民　　國　　109 　年　　2 　　月　　19　　日
                  刑事第十四庭  審判長法　官  黃斯偉
                                      法　官  黎惠萍
                                      法　官  許泰誠
以上正本證明與原本無異。
不得上訴。
                                      書記官  朱子勻
中　　華　　民　　國　　109 　年　　2 　　月　　19　　日

附件：
臺灣基隆地方法院刑事判決
                                      108年度易字第241號
公　訴　人　臺灣基隆地方檢察署檢察官
被　　　告　蕭清田　男　45歲（民國00年00月00日生）
                    身分證統一編號：Z000000000號
                    住○○市○○區○○路00巷00號
上列被告因妨害公務案件，經檢察官聲請簡易判決處刑（107 年
度偵字第5328號），經本院基隆簡易庭認不宜以簡易判決處刑，
改依通常程序審理（108 年度基簡字第621 號），本院判決如下
：
    主  文
蕭清田無罪。
    理  由
一、原聲請簡易判決處刑意旨略以：被告蕭清田於民國107 年9
    月15日下午4 時58分許，在基隆市○○路00號前，為巡邏員警
    張發仁、石達玄發現為列管之毒品人口，而上前盤查時，被
    告蕭清田明知身著制服之警員張發仁、石達玄係依法執行職
    務之公務員，竟基於侮辱公務員及妨害公務之犯意，當場以
    「（台語）恁爸有病欸（意指其具有傳染病），你敢抓我嗎
    ？幹你娘，你敢跟人講，你跟我老闆說我有病，幹你娘，害
    我無法工作，你娘老機掰，恁爸咬你就有」等語辱罵在現場
    依法執行職務之警員張仁發（妨害名譽部分未據告訴），並
    於警員執行逮捕制服之際，以自稱有病要咬警察之內容方式
    ，對依法執行職務之公務員施用脅迫行為，而為員警依法當
    場逮捕，因認被告蕭清田涉犯刑法第135 條第1 項之妨害公
    務執行罪及同法第140 條第1 項前段之侮辱公務員罪嫌等語
    。
二、按犯罪事實應依證據認定之，無證據不得認定其犯罪事實；
    不能證明被告犯罪者，應諭知無罪之判決，刑事訴訟法第15
    4 條第2 項、第301 條第1 項分別定有明文。又事實之認定
    ，應憑證據，如未能發現相當證據，或證據不足以證明，自
    不能以推測或擬制之方法，以為裁判之基礎；而刑事訴訟法
    上所謂認定犯罪事實所憑之證據，雖不以直接證據為限，間
    接證據亦包括在內，然而無論直接或間接證據，其為訴訟上
    之證明，須於通常一般之人不致有所懷疑，而得確信其為真
    實之程度者，始得據為有罪之認定，若其關於被告是否犯罪
    之證明未達此程度，而有合理性懷疑之存在，致使無法形成
    有罪之確信，根據「罪證有疑，利於被告」之證據法則，即
    不得遽為不利被告之認定；又按檢察官就被告犯罪事實，應
    負舉證責任，並指出證明之方法，同法第161 條第1 項亦有
    明文規定。因此，檢察官對於起訴之犯罪事實，應負提出證
    據及說服之實質舉證責任；倘其所提出之證據，不足為被告
    有罪之積極證明，或其闡明之證明方法，無從說服法官以形
    成被告有罪之心證，基於無罪推定之原則，自應為被告無罪
    判決之諭知（最高法院29年上字第3105號、40年台上字第86
    號、76年台上字第4986號、92年度台上字第128 號判例意旨
    參照，前揭判例依108 年7 月4 日施行之法院組織法第57條
    第2 項之規定，其效力與最高法院裁判相同，一併敘明）。
三、按刑事訴訟法第308 條規定：「判決書應分別記載其裁判之
    主文與理由；有罪之判決並應記載犯罪事實，且得與理由合
    併記載」，同法第310 條第1 款規定：「有罪之判決書，應
    於理由內分別情形記載左列事項：一認定犯罪事實所憑之證
    據及其認定之理由」及同法第154 條第2 項規定：「犯罪事
    實應依證據認定之，無證據不得認定犯罪事實」，揆諸上開
    規定，刑事判決書應記載主文與理由，於有罪判決書方須記
    載犯罪事實，並於理由內記載認定犯罪事實所憑之證據及其
    認定之理由。所謂認定犯罪事實所憑之「證據」，即為該法
    第154 條第2 項規定之「應依證據認定之」之「證據」。職
    是，有罪判決書理由內所記載認定事實所憑之證據，即為經
    嚴格證明之證據，另外涉及僅須自由證明事項，即不限定有
    無證據能力之證據，及彈劾證人信用性可不具證據能力之彈
    劾證據。在無罪判決書內，因檢察官起訴之事實，法院審理
    結果，認為被告之犯罪不能證明，而為無罪之諭知，則被告
    並無檢察官所起訴之犯罪事實存在，既無刑事訴訟法第154
    條第2 項所規定「應依證據認定之」事實存在，因此，判決
    書僅須記載主文及理由，而理由內記載事項，為法院形成主
    文所由生之心證，其論斷僅要求與卷內所存在之證據資料相
    符，或其論斷與經驗法則及論理法則無違，通常均以卷內證
    據資料彈劾其他證據之不具信用性，無法證明檢察官起訴之
    事實存在，所使用之證據並不以具有證據能力之證據為限，
    是以本件被告既經本院認定犯罪不能證明，本判決即不再論
    述所援引有關證據之證據能力，併此敘明。
四、公訴意旨認被告涉犯刑法第135 條第1 項之妨害公務執行罪
    及同法第140 條第1 項前段之侮辱公務員罪，無非係以證人
    即員警張發仁、石達玄等人於檢察官偵訊時之證述及渠等所
    提出之書面陳述（即職務報告）、員警當時配戴之密錄器錄
    影暨其譯文等證據，為其主要之論據。訊據被告就上列檢察
    官聲請簡易判決處刑所臚列之犯罪事實及被訴法條於檢察官
    偵訊及本院審理時均為認罪之意思表示，並就本案無所爭執
    （見偵卷第93頁、本院108 年度易字第241 號卷第48頁）。
    然查：
  ㈠本件事發過程，業經員警張發仁、石達玄提出密錄器錄影供
    本院於審理時當庭勘驗（見本院108 年度易字第241 號卷第
    46頁，截圖、譯文及說明見同卷第51頁至第72頁），並經本
    院於108 年6 月18日訊問證人張發仁、石達玄，渠2 人具結
    之證述亦與本院勘驗之結果均大致無違，是本件事發過程即
    可認定如下：
  ⒈被告蕭清田於107 年9 月15日下午4 時58分許，步行行經基
    隆市○○路00號前時，巧遇當時駕駛普通重型機車並穿著制服
    執行巡邏勤務經過該處之員警張發仁、石達玄，經員警張發
    仁、石達玄將被告蕭清田攔下後，由員警張發仁要求被告蕭
    清田自行交出身上物事，並質疑當時步行中之被告蕭清田涉
    嫌酒駕，均經被告蕭清田否認，被告蕭清田同時質疑員警為
    何要特別針對他等語，惟員警張發仁、石達玄仍一前一後圍
    住被告蕭清田，被告蕭清田在遭員警攔下後約1 分多鐘後，
    口出「幹你娘」之具有侮辱意味之三字經，並質疑員警張發
    仁去向其先前之雇主稱其有傳染病致其遭解雇等語，被告蕭
    清田此時再稱：「要給你咬就有啦（台語）」等語，員警張
    發仁反問：「你給我咬咬看（台語）」等語，被告蕭清田回
    以：「本來就是這樣（台語）」，員警張發仁再稱：「你有
    本事，有本事你咬看看啊（台語）」，被告蕭清田答：「難
    道沒有嗎？（台語）」，員警張發仁又稱：「有本事你咬看
    看啊（台語）」，被告蕭清田反問：「啊我現在，我犯法嗎
    ？我有犯法嗎？（台語）」，員警張發仁仍稱：「有本事你
    咬看看啊（台語）」，被告蕭清田再質問：「我有犯法喔（
    台語）」，員警張發仁繼續稱：「有本事你咬看看啊（台語
    ）」，被告蕭清田接著質問：「我犯啥法（台語）」，員警
    張發仁仍然繼續稱：「有本事你咬看看啊（台語）」，被告
    蕭清田則稱：「嗯，我有犯法要讓銬喔？ㄟ不要（台語）」
    ，在前揭對話同時，員警石達玄則先用左手推壓被告蕭清田
    ，再用雙手將被告蕭清田壓在牆上，之後再用身體擋在被告
    蕭清田與員警張發仁間，員警石達玄接著又取出手銬要對被
    告蕭清田上銬，被告蕭清田以扭動身體之方式抗拒上銬動作
    ，之後員警張發仁就向被告蕭清田噴灑辣椒水，被告蕭清田
    表情痛苦，員警則完成上銬逮捕之動作。
  ⒉原聲請簡易判決處刑書之犯罪事實固載有：「於警員執行逮
    捕制服之際，以自稱有病要咬警察之內容方式，對依法執行
    職務之公務員施用脅迫行為」等語（原聲請簡易判決處刑書
    犯罪事實欄第9 行至第11行），然經本院勘驗前揭錄影內
    容後可知（見本院108 年度易字第241 號卷第46頁，截圖、
    譯文及說明見同卷第59頁至第72頁）：員警石達玄於48分18
    秒伸手掏手銬之後，被告蕭清田僅有向員警質疑其究竟有無
    犯法，並抱怨執法過當，並無再口出任何有關要咬員警之言
    ，是亦難認原聲請簡易判決處刑書上開犯罪事實所指「於警
    員執行逮捕制服之際」有何口出脅迫之語的行為，原聲請簡
    易判決處刑書就此部分之事實認定亦有違誤。被告蕭清田實
    際上僅有在口出髒話三字經時一併提及要咬員警，之後均為
    員警張發仁反過頭質疑被告是否敢咬等情，業經本院勘驗認
    定如前，此部分之事實即應以本院前揭認定為準，一併敘明
    。
  ㈡本院依下列理由，認為員警張發仁、石達玄當時之行徑並非
    依法執行公務：
  ⒈按憲法第8 條第1 項規定：「人民身體之自由應予保障；除
    現行犯之逮捕由法律另定外，非經司法或警察機關依法定程
    序，不得逮捕拘禁」，警察勤務條例第11條第3 款則對此規
    定：「警察於公共場所或指定處所、路段，由服勤人員擔任
    臨場檢查或路檢，執行取締、盤查及有關法令賦予之勤務」
    。又警察有依法維持公共秩序，保護社會安全，防止一切危
    害，促進人民福利之任務，警察法第2 條定有明文，同法第
    9 條更明定警察得依法執行之各款職權，如協助偵查犯罪、
    執行逮捕、有關警察業務之交通事項等。惟警察為達上開任
    務而行使其職權時，並非毫無限制，對人實施之臨檢須以有
    相當理由足認其行為已構成或即將發生危害者為限，且均應
    遵守比例原則，不得逾越必要程度。司法院釋字第535 號解
    釋對此已闡示甚詳：「警察勤務條例第11條第3 款有關臨檢
    之規定，並無授權警察人員得不顧時間、地點及對象任意臨
    檢、取締或隨機檢查、盤查之立法本意。除法律另有規定外
    ，警察人員執行場所之臨檢勤務，應限於已發生危害或依客
    觀、合理判斷易生危害之處所、交通工具或公共場所為之，
    其中處所為私人居住之空間者，並應受住宅相同之保障；對
    人實施之臨檢則須以有相當理由足認其行為已構成或即將發
    生危害者為限，且均應遵守比例原則，不得逾越必要程度。
    臨檢進行前應對在場者告以實施之事由，並出示證件表明其
    為執行人員之身分。臨檢應於現場實施，非經受臨檢人同意
    或無從確定其身分或現場為之對該受臨檢人將有不利影響或
    妨礙交通、安寧者，不得要求其同行至警察局、所進行盤查
    。其因發現違法事實，應依法定程序處理者外，身分一經查
    明，即應任其離去，不得稽延」，而在司法院作成以上解釋
    後，立法機關亦遵此意旨修訂警察職權行使法，明定警察對
    人民查證身分之要件，該法第6 條第1 項、第7 條第1 項、
    第2 項即分別明定：「於公共場所或合法進入之場所，得對
    於下列各款之人查證其身分：合理懷疑其有犯罪之嫌疑或
    有犯罪之虞者。有事實足認其對已發生之犯罪或即將發生
    之犯罪知情者。有事實足認為防止其本人或他人生命、身
    體之具體危害，有查證其身分之必要者。滯留於有事實足
    認有陰謀、預備、著手實施重大犯罪或有人犯藏匿之處所者
    。滯留於應有停（居）留許可之處所，而無停（居）留許
    可者。行經指定公共場所、路段及管制站者。」、「警察
    依前條規定，為查證人民身分，得採取下列之必要措施：
    攔停人、車、船及其他交通工具。詢問姓名、出生年月日
    、出生地、國籍、住居所及身分證統一編號等。令出示身
    分證明文件。若有明顯事實足認其有攜帶足以自殺、自傷
    或傷害他人生命或身體之物者，得檢查其身體及所攜帶之物
    。」、「依前項第2 款、第3 款之方法顯然無法查證身分時
    ，警察得將該人民帶往勤務處所查證；帶往時非遇抗拒不得
    使用強制力，且其時間自攔停起，不得逾3 小時，並應即向
    該管警察勤務指揮中心報告及通知其指定之親友或律師。」
    ，且依該法第3 條規定，警察行使職權，不得逾越所欲達成
    執行目的之必要限度，且應以對人民權益侵害最少之適當方
    法為之。是警察在執行查證身分之職權時，自應遵守警察職
    權行使法所定之上開誡命，苟有違反，自非「依法」執行職
    務。
  ⒉證人即員警張發仁、石達玄雖於職務報告內稱被告蕭清田為
    毒品人口（見偵卷第17頁），並經檢察官於聲請簡易判決處
    刑書內援引，稱被告蕭清田為「列管之毒品人口」等語（見
    原聲請簡易判決處刑書犯罪事實欄第2 行至第3 行），惟
    查：
  ⑴依毒品危害防制條例第25條第1 項、第2 項之規定，應實施
    採驗尿液之人以犯施用毒品罪經保護管束、執行刑罰或保護
    處分完畢後2 年內為限，採驗尿液實施辦法第2 條亦明文將
    應受尿液採驗人之範圍限縮於毒品危害防制條例第25條第1
    項、第2 項所規定之人。
  ⑵被告蕭清田雖曾因犯施用毒品罪，經法院論罪科刑，然審諸
    被告蕭清田最後一次犯施用毒品罪之科刑，業已於100 年6
    月16日縮短刑期假釋出監並付保護管束，又已於100 年11月
    4 日保護管束期滿執行完畢，且該案為本案發生前被告最後
    一次經檢察官偵查及法院論罪科刑之案件等情，有其臺灣高
    等法院被告前案紀錄表在卷可按，則被告蕭清田最遲於102
    年11月4 日即已非應受尿液採驗之人，換言之，原聲請簡易
    判決處刑意旨認被告蕭清田為列管毒品人口等語，已難認於
    法無違。
  ⑶被告蕭清田雖曾因違反法律而經法院論罪科刑並接受矯正，
    然斟諸警察機關防制治安人口再犯要點參、六、㈡之規定，
    所謂之治安人口列管期間均以3 年為原則，而被告蕭清田自
    100 年11月4 日前案執行完畢後即未曾犯罪，至本案發生日
    107 年9 月15日已接近7 年，更無將被告蕭清田納入治安人
    口管制之必要。
  ⑷復以證人即員警石達玄於本院訊問時證稱：當天用隨身攜帶
    之警用電腦查詢被告蕭清田身分時，僅顯示其有多項毒品前
    科，但並無任何特別註記，而只要有遭通緝、定期採尿等等
    的人口就會註記等語（見本院108 年度基簡字第621 號卷第
    47頁至第48頁），益見被告蕭清田並非列管之人乙情，實可
    認定。
  ⑸從而客觀上即難認被告蕭清田遭到治安機關列管，員警張發
    仁、石達玄指稱被告蕭清田為治安人口等語，即屬虛妄。
  ⒊再就員警張發仁、石達玄當時是否係執行合法之臨檢勤務乙
    節：
  ⑴警察職權行使法第2 條第2 項、第6 條、第7 條規定內容觀
    之，雖授權警察機關得在公共場所或合法進入之場所施以臨
    檢，但以「具合理懷疑」為發動之門檻，且以查明被臨檢人
    之身分為原則，亦即雖賦予警察機關在公共場所對人民實施
    臨檢之權限，但以「查明被臨檢人之身分」為臨檢之目的，
    只有當有明顯事實足認被臨檢人有攜帶足以自殺、自傷或傷
    害他人生命或身體之物者，方得檢查其身體及所攜帶之物。
  ⑵本件自本院前開認定之事實經過可見，被告蕭清田僅係一般
    於道路旁行走之行人（見前揭密錄器之錄影內容），又查被
    告蕭清田身上亦無攜帶任何違禁或危險物品乙情，亦可由本
    件被告蕭清田遭逮捕後，證人即員警張發仁、石達玄等人並
    未由其身上起出任何可得扣押之物品，此由卷內並無員警製
    作之扣押筆錄暨扣押物品目錄表，或員警向檢察官或法院移
    交任何證物之字據乙情，即可明瞭，遑論證人石達玄亦於本
    院訊問時證稱：當天並沒有扣到任何危險物品或違禁物，當
    天驗尿結果也呈陰性反應等語（見本院108 年度基簡字第62
    1 號卷第48頁）、證人張發仁亦證稱：當天有檢查被告蕭清
    田攜帶的東西也有採尿，但後續沒有印象，應該是沒有陽性
    反應等語（見同卷第46頁），益徵本院前揭判斷無誤。況證
    人即員警張發仁於本院訊問時具結證稱：被告當天身上並沒
    有包包很鼓、口袋很鼓的情形等語（見同卷第44頁），則亦
    可認被告蕭清田當時並無明顯事實足認有攜帶足以自殺、自
    傷或傷害他人生命或身體之物。故由被告蕭清田於遭員警攔
    檢前之客觀面而論，被告蕭清田於本案發生前全無任何犯罪
    嫌疑之可言，員警張發仁、石達玄對其進行臨檢是否有憑，
    即非無疑。
  ⑶再者，員警張發仁於本院訊問時證稱：伊原本就認識被告蕭
    清田，伊也會直接喚被告的本名等語明確（見本院108 年度
    基簡字第621 號卷第44頁、第45頁），易言之，員警張發仁
    於攔下被告蕭清田時，並無查證其身分之必要則本件員警張
    發仁、石達玄既無需查證被告蕭清田之身分，則渠等仍攔查
    當時並無犯罪嫌疑之被告蕭清田，即與前開警察職權行使法
    所規定臨檢之目的在於查明被臨檢人之身分之立法意旨明顯
    扞格。
  ⑷遑論證人張發仁於本院訊問時證稱：伊當天只是因為被告蕭
    清田曾經犯過毒品罪，認為再犯率比較高，所以才攔被告蕭
    清田等語（見本院108 年度基簡字第621 號卷第44頁），可
    見員警張發仁、石達玄當時攔檢被告蕭清田時，主觀上顯然
    並非在於執行警察職權行使法所規定之臨檢勤務；從而員警
    張發仁、石達玄無論就客觀面或主觀面，均非執行警察職權
    行使法所規定之臨檢無誤。本件除被告蕭清田當時係在公共
    場所乙情，與臨檢之前提要件之一相符外，其餘各項情境均
    不符合警察發動臨檢之要件，是員警張發仁、石達玄當時所
    為，有悖於警察職權行使法之規定，自難認其行為適法。
  ⒋況本院前曾執證人張發仁、石達玄於本院訊問時之證述，函
    請原偵查檢察官補充有關證人張發仁、石達玄當時係依何法
    律執行何種公務等情，有本院108 年6 月21日基院華刑信10
    8 基簡621 字第010327號函在卷可按（見本院108 年度基簡
    字第621 號卷第57頁），偵查檢察官亦僅以臺灣基隆地方檢
    察署108 年6 月27日基檢鈴敬107 偵5328字第1081015181號
    函檢附前開證人再次提出之職務報告及基隆市警察局第一分
    局忠二路派出所107 年9 月15日勤務分配表1 紙（見同卷第
    61頁至第65頁），而未能指明證人張發仁、石達玄2 人究竟
    依何法律、執行何種公務，衡諸前揭說明，自亦無從為對被
    告不利之認定，率認證人張發仁、石達玄當時確係合法對被
    告執行公務中。
  ⒌末以刑法第135 條第1 項之罪，以對於公務員依法執行職務
    時施強暴脅迫為要件，所謂依法，指依據法令而言，故公務
    員所執行者，若非法令內所應為之職務，縱對之施以強暴脅
    迫，除其程度足以構成他項罪名者，得論以他罪外，要難以
    妨害公務論，若所施之強暴脅迫，係出於防衛公務員不法執
    行之職務，而其行為並未過當者，亦即無犯罪之可言；刑法
    第140 條第1 項之罪，同有「於公務員『依法』執行職務」為
    其要件，解釋上亦應同視。是以被告蕭清田固有向員警詈罵
    具有侮辱意涵之三字經，且亦有以其帶有傳染病為由聲稱要
    咬員警等語，然員警張仁發、石達玄於彼時既非依法執行公
    務，自不得將被告蕭清田繩以刑法第135 條第1 項之妨害公
    務執行罪或同法第140 條第1 項前段之侮辱公務員罪。
  ⒍至被告蕭清田辱罵三字經等語部分，雖可能涉犯同法第309條
    第1 項之公然侮辱罪，然既未經告訴（原聲請簡易判決處刑
    書業已敘明妨害名譽部分未據告訴【見原聲請簡易判決處刑
    書犯罪事實欄第8 行至第9 行】，證人張發仁於檢察官偵
    訊時亦陳明不提出妨害名譽之告訴等語【見偵卷第91頁】，
    且事發距今亦已逾法定6 個月之告訴期限），自無贅論之必
    要；另被告蕭清田聲稱要咬員警部分，審酌員警張發仁於被
    告蕭清田口出上開言詞後仍一再以「有本事你咬看看」等語
    接續挑釁被告蕭清田，其後又實際逮捕被告蕭清田等節，此
    部分之事實業經本院認定如前，自難認員警張發仁有何因被
    告蕭清田前揭言詞而心生畏懼之情形，更難認被告蕭清田聲
    稱要咬員警部分涉及何等犯罪，本院自亦毋庸另行審酌，一
    併敘明。
五、綜上所述，原聲請簡易判決處刑意旨所舉積極證據，雖足以
    證明被告確有在案發時間向證人即員警張發仁、石達玄等人
    說出具有辱罵他人意味之三字經，並以其帶有傳染病為由，
    表示要咬員警等語之客觀事實，然尚不足以證明員警張發仁
    、石達玄當時有何正當執行公務之情形，是本案前開聲請簡
    易判決處刑意旨所示之犯罪事實即難達毫無合理懷疑之程度
    ，本院對於卷內之訴訟資料，逐一剖析，參互審酌，仍無從
    獲得被告果有如原聲請簡易判決處刑書所示犯行之確切心證
    ，既不能證明被告犯罪，自應為對被告無罪之諭知。
據上論斷，應依刑事訴訟法第301 條第1 項，判決如主文。
本案經檢察官黃弘宇聲請簡易判決處刑，檢察官林秋田到庭執行
職務
中　　華　　民　　國　 108　　年　　8 　　月　　20　　日
                  刑事第二庭    法　官　李謀榮
以上正本證明與原本無異。
如不服本判決應於收受送達後10日內向本院提出上訴書狀，並應
敘述具體理由；其未敘述上訴理由者，應於上訴期間屆滿後20日
內向本院補提理由書（均須按他造當事人之人數附繕本）「切勿
逕送上級法院」。
中　　華　　民　　國　 108　　年　　8 　　月　　20　　日
                                書記官　林亭如